臺灣士林地方法院行政訴訟裁定　
                                      111年度交再字第1號
再審原告    陳國平
再審被告    臺北市交通事件裁決所

代  表  人  蘇福智
上列當事人間因交通裁決事件，再審原告對於中華民國106年12
月1日本院106年度交字第232號確定判決，提起再審之訴，本院
裁定如下：
    主      文
再審之訴駁回。
再審訴訟費用新臺幣參佰元由再審原告負擔。
    事實及理由
一、事實概要：
    再審原告於民國106 年8月4日17時20分許，騎乘其所有車牌
    號碼MCG-3338號普通重型機車行經臺北市○○區○○街0 號
    ，經臺北市政府警察局松山分局員警認有「行經警察機關設
    有告示執行酒精濃度測試之檢定處所，不依指示停車」之違
    規行為而予以舉發，並經再審被告審認再審原告違規屬實，
    爰以同年9 月15日北市裁罰字第22-AFU039119號裁決書（下
    稱原處分）裁處罰鍰新臺幣9萬元，吊銷駕駛執照3年，並應
    參加道路交通安全講習。再審原告不服，提起行政訴訟，經
    本院以106年度交字第232號判決（下稱系爭判決）駁回，再
    審原告上訴後，復經臺北高等行政法院以107年度交上字第3
    7 號裁定駁回其上訴。再審原告不服，就系爭判決提起本件
    再審之訴（再審原告前另於107年11月8日具狀向本院就系爭
    判決提起再審之訴，經本院以107年度交再字第5號判決駁回
    ，再審原告上訴後，經臺北高等行政法院以108 年度交上字
    第132號裁定駁回。嗣再審原告又於108 年7月7日就107年度
    交再字第5號判決、系爭判決提起再審之訴，經本院以108年
    度交再字第2號裁定駁回，再經臺北高等行政法院以108年度
    交抗字第45號裁定駁回）。嗣再審原告又於109年1月30日就
    系爭判決提起再審之訴，再經本院以109年度交再字第1號裁
    定駁回，經再審原告提起抗告，亦經臺北高等行政法院以10
    9年度抗字第41號為抗告駁回，業據本院依職權調閱上開卷
    證，核閱屬實。
二、再審原告主張略以：
  ㈠警政署已督飭(命令)各警察機關加強員警交通秩序整理指揮4
    種哨音9種手勢教育訓練，再依交通部公路總局函稱：「汽
    車行駛至交岔路口…遇有交通警察指揮與燈光號誌並用時，
    以交通警察之指揮為準」，因此，員警交通指揮手勢乃為駕
    駛唯一遵守依據。本案員警指揮停車錯誤，違反規定，造成
    再審原告以為員警要求盡速穿越，法官竟選擇性不辦員警違
    反指揮規定，逕判再審原告敗訴，員警及法官為搶取締酒駕
    有功利益，實有損司法威信及人民權益。
　㈡本案原始證據就是現場無聲光碟。員警指揮交通違規「不使
    用警笛命令停車」造成訴訟，法官違法濫用心證，選擇性不
    辦員警違抗命令，竟聯合證人法庭上公然串證作成前後不一
    供詞。為搶取締酒駕審案有功利益，逕判原審原告敗訴，辦
    案素質如此低落，實在有失司法威信及人民權益。
　㈢本件提供警政署及交通部對交通指揮釋疑，該交通指揮原則
    係訴訟程序言詞辯論終結前已存在，惟法官所不察或故意不
    採，符合行政訴訟法第273條第1項第13、14款所定再審事由
    。　
  ㈣並聲明：⒈系爭判決廢棄。⒉原處分撤銷。
三、本院之判斷：
  ㈠按「有下列各款情形之一者，得以再審之訴對於確定終局判
    決聲明不服。但當事人已依上訴主張其事由或知其事由而不
    為主張者，不在此限：…十三、當事人發現未經斟酌之證物
    或得使用該證物。但以如經斟酌可受較有利益之裁判為限。
    十四、原判決就足以影響於判決之重要證物漏未斟酌。」、
    「再審之訴，行政法院認無再審理由，判決駁回後，不得以
    同一事由對於原確定判決或駁回再審之訴之確定判決，更行
    提起再審之訴。」、「再審之訴應於30日之不變期間內提起
    。前項期間自判決確定時起算，判決於送達前確定者，自送
    達時起算；其再審之理由發生或知悉在後者，均自知悉時起
    算。」、「再審之訴不合法者，行政法院應以裁定駁回之。
    」，為行政訴訟法第273 條第1項第13款、第14款、第274條
    之1、第276條第1項、第2項及第278條第1項定所明定。
  ㈡經查，再審原告因不服再審被告所為原處分而提起行政訴訟
    ，前經本院於106年12月1日以系爭判決駁回，再審原告不服
    提起上訴，經臺北高等行政法院於107年9月28日裁定駁回上
    訴確定，並於107 年10月19日送達再審原告，此有各該裁判
    及送達證書附卷可稽（見107年度交上字第37號卷第12至18
    頁、第34至37 頁）。原告於111年1月17日具狀就系爭判決
    提起再審之訴，並以系爭判決未審酌員警未依交通指揮之哨
    音4種、基本手勢9種原則及違反道路交通管理事件統一裁罰
    基準及處理細則第11條第2 項之規定，及再審原告已提出之
    良民證、診斷證明書等件說明身體無法喝酒，無規避酒測攔
    檢之需要，而系爭判決未詳查等情，進而主張系爭判決違背
    法令，有行政訴訟法第273條第1項第13款及第14款之再審事
    由，而上開事證均為再審原告於系爭判決第一、二審時即已
    知悉並已主張（見106年度交字第232號卷第11、18頁，107
    年度交上字第37號卷第22-29頁），依據前揭行政訴訟法第2
    76 條第1項及第2項規定，再審原告提起本件再審之訴之30
    日不變期間，應自再審原告收受系爭判決第二審裁定之翌日
    即107 年10月20日起算，再審原告迄至111年1月17日始提起
    本件再審之訴，顯已逾越法定期限而不合法，且情形無從補
    正，依同法第278條第1項規定，應予裁定駁回。
　㈢又查，再審原告雖主張系爭判決未審酌員警未依警政署所規
    定交通指揮之哨音4種、基本手勢9種原則及違反道路交通管
    理事件統一裁罰基準及處理細則第11條第2 項之規定，自屬
    違背法令，而再審原告業已提出良民證、診斷證明書等件說
    明身體無法喝酒，無規避酒測攔檢之需要，系爭判決未詳查
    而逕認與本件無關，有判決不備理由之違法等語。惟其所陳
    已於系爭判決第二審上訴程序及本院107年度交再字第5號行
    政訴訟案件審理時主張，顯與再審訴訟之補充性有違，依據
    行政訴訟法第273條第1項但書及第274條之1之規定，亦應予
    駁回。
　㈣末查，再審原告提起本件訴訟業因逾法定期間及有違再審訴
    訟之補充性而不合法，已詳如上述。然因再審原告一再就上
    開事項重複為主張，甚且就本案向內政部警政署署長信箱反
    應，並向監察院為陳情，且經監察院函轉司法院行政訴訟及
    懲戒廳辦理，有監察院110年12月28日院台業肆字第1100166
    265函、司法院行政訴訟及懲戒廳111年1月5日廳行二字第11
    10000748號函、警政署函可稽(見本院卷第12至16頁)。是以
    本院再以原審原告前揭主張舉發員警於酒測攔檢時未遵守警
    政署所規定交通指揮之哨音4種、基本手勢9種原則等情函詢
    警政署，經函覆稱：「二、警察人員為達成維持交通安全及
    秩序，依據『交通疏導作業程序』於道路上實施交通疏導，如
    遇有交通尖峰或道路流量飽和燈光號誌已不能有效維持行車
    秩序、發生交通事故，交通號誌故障或有其他特殊原因等，
    非疏導不足以維持交通秩序，得使用手勢指揮；另關於『交
    通指揮手勢』部分，係規範於『交通警察工作手冊』伍、一、㈡
    基本手勢；另『警笛使用方法』部分，係規範於二、使用警笛
    。三、『酒測攔檢』部分係依本署『取締酒後駕車作業程序』五
    、㈦、6規定，攔檢指揮管制手勢要明確，對於行車不穩、顯
    有酒後駕車徵兆之車輛，以手勢配合警笛聲指揮並攔檢檢查
    ，並未要求員警依據上揭指揮手勢攔查車輛」、「員警酒測
    攔停車輛，應視個案實際交通狀況，使用手勢、警笛或指揮
    棒方式攔停之。如遇有道路交通壅塞，擾攘喧嘩，為使受檢
    車輛能清楚確定警察對其實施攔停作為，員警得使用手勢配
    合警笛指揮攔停，惟並未要求必須使用警笛」，此有警政署
    111年3月2日警署交字第11110069409號函、111年3月29日警
    署交字第1110079078號函可參（見本院卷第40至41、74頁）
    。依上開警政署函文即可知再審原告所主張之「交通指揮手
    勢」係警方於道路上「實施交通疏導」所用，警政署僅要執
    勤員警於「酒測攔檢」時須「攔檢指揮管制手勢明確」，並
    未要求執勤員警必須依前揭交通指揮手勢、警笛哨音攔查車
    輛，再審原告就此部分之主張，實有誤會。
　㈤至再審原告原所提出者為交通裁決之行政訴訟，法院僅得就
    再審被告所為之裁決是否違法而調查，再審原告泛稱舉發員
    警有「違抗命令」等情，縱係屬實，亦屬是否有另涉相關民
    刑事責任或有其他行政懲戒責任，而應由相關有權機關依法
    究責之問題，而非本院所能主動依職權偵辦之事項，是並無
    再審原告所稱之「法官選擇性不辦員警違抗命令」之問題。
    另本件證人即舉發員警於第一審時到庭作證，亦經法院依法
    令其具結，若有偽證之嫌，自亦得由檢察機關依法追訴，再
    審原告泛稱證人法庭上公然串證而為前後不一供詞云云，並
    未舉證說明，併此敘明。
  ㈥綜上所述，再審原告就系爭判決提起再審之訴，業已逾提起
    起再審之不變期間，且其所執事由均已於系爭判決第二審上
    訴程序及本院107年度交再字第5號、109年度交再字第1號行
    政訴訟案件審理時主張，故本件再審之訴顯不合法，爰依行
    政訴訟法第278條第1項規定，以裁定駁回之。
四、依行政訴訟法第237條之9第3項、第278條第1項、第104條、
    民事訴訟法第95條、第78條，裁定如主文。
中　　華　　民　　國　　111 　年　　7 　　月　　29　　日
                  行政訴訟庭  法  官  徐文瑞  
以上為正本係照原本作成。
如不服本裁定，應於送達後10日內向本院提出抗告狀（須按他造
人數附繕本），並繳納抗告費新臺幣300元。　　　　　　　　
中    華    民    國   111    年    7     月    29    日
                              書記官  朱亮彰